【裁判字號】    95,易緝,112
【裁判日期】    951005
【裁判案由】    竊盜等
【裁判全文】
臺灣板橋地方法院刑事判決             95年度易緝字第112號
公  訴  人  臺灣板橋地方法院檢察署檢察官
被      告  丁○○
上列被告因竊盜等案件，經檢察官提起公訴（94年度偵字第1572
0 號），本院判決如下：
    主  文
丁○○被訴竊盜部分無罪。
其餘部分公訴不受理。
    理  由
一、公訴意旨略以：被告丁○○意圖為自己不法之所有，於民國
    94年9 月13日17時許之日間，在臺北縣樹林市○○街147 巷
    2 弄9 號2 樓甲○○所有之住宅前，以不詳工具毀壞門上之
    喇叭鎖及號碼鎖後，侵入該住宅，欲竊取財物，適甲○○返
    家報警查獲而未遂，因認被告涉犯刑法第306 條第1 項之侵
    入住宅罪及同法第321 條第2 項、第1 項第2 款之毀壞門扇
    加重竊盜未遂罪嫌云云。
二、無罪部分：
（一）按犯罪事實應依證據認定之，無證據不得認定犯罪事實；
      不能證明被告犯罪者，應諭知無罪之判決，刑事訴訟法第
      154 條第2 項、第301 條第1 項分別定有明文。又事實之
      認定應憑證據，如未能發現相當證據，或證據不足以證明
      ，自不能以推測或擬制之方法，為裁判基礎（最高法院40
      年台上字第86號判例意旨參照）。認定不利於被告之事實
      ，需依積極證據，茍積極證據不足為不利於被告事實之認
      定時，即應為有利於被告之認定，更不必有何有利之證據
      。又刑事訴訟上證明之資料，無論其為直接證據或間接證
      據，均須達於通常一般人均不致於有所懷疑，而得確信其
      為真實之程度，始得據為有罪之認定，若其關於被告是否
      犯罪之證明未能達此程度，而有合理性懷疑之存在，致使
      無從形成有罪之確，根據「罪證有疑，利於被告」之證據
      法則，即不得遽為不利被告之認定，其以情況證據（即間
      接證據）斷罪時，尤須基於該證據在直接關係上所可證明
      之他項情況事實，本乎推理作用足以確證被告有罪，方為
      合法，不得徒憑主觀上之推想，將一般經驗上有利被告之
      其他合理情況逕予排除（最高法院76年台上字第4986號、
      32年度上字67號判例意旨參照）。又刑法之竊盜罪，須行
      為人主觀上係基於意圖為自己不法所有之犯意，而著手實
      施竊取行為，始足當之。
（二）公訴人認被告丁○○涉犯刑法321 條第2 項、第1 項第2
      款之毀壞門扇加重竊盜未遂罪嫌，無非以甲○○之指述、
      證人乙○○之證述及現場照片6 幀為其論據。訊據被告對
      其曾經侵入甲○○所有、位於臺北縣樹林市○○街147 巷
      2 弄9 號2 樓處所之事實，固坦承不諱，惟堅決否認有何
      竊盜犯行，辯稱：當時係友人丙○○帶伊過去上址處所，
      說屋主已經搬走，住一下沒關係，當時丙○○把門一推就
      打開門，沒有拿東西破壞門鎖，伊進屋後，丙○○說要出
      去找屋主的兒子而離開，伊在屋內2 樓之房間裡看電視等
      待，等了1 個多小時，屋主（指甲○○）就過來按門鈴等
      語。
（三）經查：被告辯稱係友人丙○○帶伊過去上址處所，當時丙○○把門一推就打開門，沒有拿東西破壞門鎖，伊係在屋
      內等待丙○○返回等語，均據證人丙○○於本院審理時到
      庭證述屬實（見本院卷第57、58頁），所辯已非無據。又
      甲○○所有之上址處所大門，於本件案發前已經遭人破壞
      ，此觀證人即甲○○之子乙○○於本院審理時所證：「（
      為何門有裂開？）在抓到被告之前就已經有裂痕」、「喇
      叭鎖原本就被人家弄壞，所以才加裝號碼鎖，但是號碼鎖
      後來也被撬壞，這都是在本案查獲前發生的事」等語（見
      本院卷第78、79頁）甚明，難認被告有何毀壞門扇之行為
      。再者，本件查獲被告時，甲○○之上址處所內並無任何
      財物損失，屋內本來就很亂，看不出有被翻動之跡象等情
      ，亦據甲○○於檢察官偵訊時陳明在卷（見偵卷第55頁）
      ，而甲○○於警詢時早已表明僅控告被告侵入住居，不就
      竊盜部分提出告訴（見偵卷第25頁）。而被告係於當日下
      午3 、4 時許，即已隨同丙○○進入甲○○之上址處所，
      有證人丙○○之證述可稽（見本院卷第77頁），是本件被
      告於同日下午5 時許為警查獲前，確已在上址處所滯留達
      1 個小時以上之時間，倘被告確有竊盜犯意，衡情應已著
      手搜尋財物，且應有充分餘裕逃離現場，豈有進入屋內後
      遲不下手行竊之理？從而，被告辯稱伊當時係在屋內等候
      丙○○返回，並無竊盜意思等語，洵非全然不足採信。公
      訴人所舉之上揭證據，均不足證明被告主觀上有何意圖為
      自己不法所有之犯意可言，亦無證據足認被告確有著手於
      竊盜行為之實行。是依公訴人所提證據，猶不能證明被告
      犯竊盜罪，尚有合理懷疑之存在，依「罪證有疑，利於被
      告」之證據法則，自不能以推測或擬制之方法，為被告有
      罪之認定。揆諸首開說明，此部分之犯罪尚屬不能證明，
      應為被告無罪之諭知，以昭審慎。
三、不受理部分：
（一）按告訴乃論之罪，告訴人於第一審辯論終結前得撤回其告
      訴；又告訴經撤回者，應諭知不受理之判決，刑事訴訟法
      第238 條第1 項、第303 條第3 款分別定有明文。
（二）查本件告訴人甲○○控告被告侵入住居案件，檢察官提起
      公訴，認被告此部分係涉犯刑法第306 條第1 項之罪嫌，
      依同法第308 條第1 項規定，須告訴乃論。茲據告訴人甲○○於本院審理時當庭撤回對於被告之告訴，有審判筆錄
      可稽（見本院卷第86頁），揆諸前開說明，此部分應為不
      受理之諭知。
據上論斷，應依刑事訴訟法第301 條第1 項、第303 條第3 款，
判決如主文。
本案經檢察官沈志成到庭執行職務。
中    華    民    國    95    年    10    月    5     日
                  刑事第十五庭  審判長法  官  陳鴻清
                                      法  官  劉安榕
                                      法  官  朱嘉川
以上正本證明與原本無異。
如不服本判決應於送達後10日內向本院提出上訴狀。
                                      書記官  江文彬
中    華    民    國    95    年    10    月    5     日


司法院資訊處製作；財團法人民間司法改革基金會備份。
